【裁判字號】    97,交聲,204
【裁判日期】    970827
【裁判案由】    違反道路交通管理處罰條例聲明異議
【裁判全文】
臺灣基隆地方法院交通事件裁定         97年度交聲字第204號
移送機關即
原處分機關  交通部公路總局臺北區監理所基隆監理站
異  議  人
即受處分人  乙○○
                    國民
上列受處分人因違反道路交通管理處罰條例案件，對於交通部公
路總局臺北區監理所基隆監理站中華民國97年6月2日所為之處分
（原處分案號：基監字第裁42-C00000000號），聲明異議，本院
裁定如下：
    主  文
原處分撤銷。
乙○○不罰。
    理  由
一、原處分意旨略以：異議人即受處分人（下稱異議人）乙○○
    於民國97年5月7日20時05分許，駕駛車牌號碼S4-2386 號自
    用一般小客車，行經臺北縣金山鄉（裁決書誤載萬里鄉）臺
    二線國聖橋前處，因「駕車行經有燈光號誌管制之交叉路口
    闖紅燈」違規，經臺北縣政府警察局金山交通分隊執勤員警
    當場欄停製單舉發，依道路交通管理處罰條例第53條第1 項
    之規定，裁處異議人罰鍰新臺幣（下同）2,700 元，並依同
    條例第63條第1項第3款規定（裁決書漏未記載第1項第3款）
    ，記違規點數3點等語。
二、異議意旨略以：伊於上揭時間，行經萬里隧道（國聖橋）第
    一個紅綠燈時，被前方躲在暗處警員攔下說伊闖紅燈，伊認
    為號誌燈色不明，紅燈根本就是黃燈，看到黃燈慢行之後，
    卻被說成闖紅燈實在難以接受，是該號誌讓伊誤認為是黃燈
    云云。
三、按「交通法庭認為聲明異議有理由或聲明異議雖無理由而原
    處分不當或違法者，應以裁定將原處分經聲明異議部分撤銷
    ，並自為裁定」，乃道路交通案件處理辦法第20條本文所明
    定。又按犯罪事實應依證據認定之，無證據不得認定犯罪事
    實，刑事訴訟法第154條第2項定有明文；且認定犯罪事實所
    憑之證據，雖不以直接證據為限，間接證據亦包括在內；然
    而無論直接或間接證據，其為訴訟上之證明，須於通常一般
    之人均不致有所懷疑，而得確信其為真實之程度者，始得據
    為有罪之認定，倘其證明尚未達到此一程度，而有合理之懷
    疑存在時，即應為有利於被告之認定，最高法院30年上字第
    816 號判例、76年台上字第4986號判例參照。而法院受理交
    通事件，準用刑事訴訟法之規定，道路交通管理處罰條例第
    89條前段規定甚明，是前揭刑事訴訟法上之證據法則，於法
    院審理交通聲明異議案件時，亦有所適用。次按「標誌、標
    線、號誌之設置目的，在於提供車輛駕駛人及行人有關道路
    路況之警告、禁制、指示等資訊，以便利行旅及促進交通安
    全」、「道路於開放通行之前，應將必要之標誌、標線、號
    誌設置妥當」道路交通標誌標線號誌設置規則第2條、第6條
    第1 項規定亦分別定有明文，即汽車駕駛人之違規受罰，自
    應以該路口之紅綠燈，係依法設置且正常運作中者為限。若
    紅綠燈之燈號設置本身有缺失，致用路人不能依正常之注意
    能力與程度發現該燈號之存在，或因設置物本身發生偏差、
    故障，致汽車駕駛在行車間，未能依通常人之注意能力與程
    度，遵照燈號行駛，其過失自不得歸責於駕駛人，而有免罰
    之原因。
四、經查：
  (一)本件異議人於前揭時間，駕駛車牌號碼S4-2386 號自用一般
    小客車，行經有燈光號誌管制之台北縣金山鄉臺二線國聖橋
    時，原處分認有闖紅燈之情事，固係有臺北縣政府警察局舉
    發違反道路交通管理事件通知單在卷可憑，以及臺北縣政府
    警察局金山分局97年5月22日北縣警金交裁字第0970010455
    號函為據，而對異議人加以裁罰。
  (二)然異議人主張其遭舉發闖紅燈之交通管制號誌燈有不明之情
    事，提出其當天攝得照片資料，左邊「往金山隧道過後第一
    個紅綠燈事發地點偏黃燈的紅燈」；右邊「異議人在另外一
    個地方拍的紅燈」。經本院於97年7月3日勘驗結果：「經當
    庭勘驗，左邊照片中間有一個白色圈圈，周圍有比較模糊的
    紅色光暈，大體上還是可以看得出來有紅色的燈光顯示；右
    邊照片中間有一個白色圈圈，周圍有橢圓形的淺鵝黃色的圈
    圈，外圍有比較明顯的紅色外圍。二者差距為，左邊照片沒
    有明顯的中間有鵝黃色的橢圓形中圍，右邊照片紅色比較光
    亮，左邊照片外圍紅色部分比較模糊，沒有很光亮」，因此
    ，就該違規地點三色交通號誌之紅燈燈色是否有異常之情形
    ，已非無疑。再者，證人即舉發本件之臺北縣政府警察局金
    山交通分隊警員甲○○亦於本院調查時到庭結證：「（當時
    紅燈號誌是否確實是橘紅色？）因為當地號誌不是LED 燈，
    是傳統的，顏色還是紅色，只是變得比較淺，有無在標準顏
    色範圍內，就不是我負責，不是我知道的。」（見本院卷97
    年7月3日訊問筆錄），可見證人對於該交通號誌之紅色燈色
    是否在標準範圍內並無法肯定。經本院函詢臺北縣政府交通
    局，有關臺北縣金山鄉臺二線國聖橋之三色交通號誌之紅燈
    「燈色」是否符合標準，該局覆以：查該組號誌已依道路交
    通標誌標線號誌設置規則第203 條規定之燈面順序排列紅、
    黃、綠燈，依位置可判別紅燈或黃燈，另經現場勘查應為燈
    泡熱度造成褪色，號誌紅燈之燈色有偏差產生，已不符標準
    ，此有該局97年8月6日北交工字第0970509257號函在卷可稽
    ，該函明確表示交通管制號誌紅燈之燈色有偏差產生，已不
    符標準，足認異議人以該號誌燈色不明造成將紅燈誤認為黃
    燈之異議，應可採信。
  (三)又人民違反法律上之義務而應受行政罰之行為，法律無特別
    規定時，雖不以出於故意為必要，但仍須以過失為其責任條
    件，司法院大法官會議釋字第275、495號解釋可資參照。然
    如前述，異議人行經本件臺北縣金山鄉臺二線國聖橋之三色
    交通號誌時，雖曾在燈光號誌管制顯示紅燈之情況下直行通
    過，然因其在當時客觀情形下，經核並無從判斷該燈光號誌
    管制之正確狀況，故其直行通過之駕駛行為，尚難認有何故
    意或過失可言。揆諸前揭解釋、法規意旨，足見本件異議人
    之上開駕駛行為，應難認有闖紅燈之違規情事。
  (四)綜上所述，原處分機關認定異議人有前揭違反道路交通管理
    處罰條例之違規行為，核與事實不符，原處分機關不察，遽
    對異議人為上開裁決，即難認為允當，應認異議人之異議為
    有理由，自應由本院裁定將原處分撤銷，並另為異議人不罰
    之諭知，以資適法。
五、據上論斷，應依道路交通案件處理辦法第20條前段，裁定如
    主文。
中    華    民    國    97    年    8     月    27    日
                  交通法庭法  官  陳伯厚
以上正本證明與原本無異。
對於本件裁定如有不服，應於收受送達後5日內，向本院提出抗
告書狀，敘述抗告之理由，抗告於臺灣高等法院。
中    華    民    國    97    年    8     月    27    日
                          書記官  黃士元


司法院資訊處製作；財團法人民間司法改革基金會備份。
